【裁判字號】    88,簡上,29
【裁判日期】    890524
【裁判案由】    給付工資等
【裁判全文】
臺灣宜蘭地方法院民事判決  八十八年度簡上字第二十九號
    上  訴  人  乙○○
    被  上訴人  甲○○
右當事人間請求給付工資等事件，上訴人對於中華民國八十八年三月二十二日本院宜
蘭簡易庭八十八年度宜簡字第三０號第一審判決提起上訴，本院判決如左：
    主  文
上訴駁回。
第二審訴訟費用由上訴人負擔。
    事    實
甲、上訴人方面：
  一、聲明：（一）原判決廢棄。（二）被上訴人於第一審之訴駁回。
  二、陳述：除與原審判決筆錄所載者相同茲予引用外，補稱：
    （一）簽立系爭契約書時，兩造仍是夫妻，因當時在台中共同經營小吃店，生意
          不好，為安撫被上訴人之情緒，才簽立契約書。
    （二）系爭契約書除借款新臺幣（下同）二萬元為真實外，工資三十二萬四千元
          並非上訴人之真意。
    （三）原審證人林淑珍所言不實，且小吃店是二人共同經營，上訴人沒有理由支
          付工資給被上訴人
乙、被上訴人方面：
  一、聲明：如主文所示。
  二、陳述：除與原審判決筆錄所載者相同茲予引用外，補稱：
    （一）兩造在台中經營小吃店時，上訴人負責廚房的事，被上訴人負責照顧攤位
          ，經營的資金則是上訴人的母親借給上訴人開的；其間，上訴人給的生活
          費一個禮拜僅一、二千元，不足支付家庭生活所需，又被上訴人是殘障，
          要另找工作較為困難，為保障基本生活需求，乃要求上訴人給付工資，上
          訴人遂連同先前的借款二萬元，簽立合計三十四萬四千元的欠款契約書給
          被上訴人。
    （二）系爭契約所載車號ＩＪ五一六七汽車，為上訴人母親所有，現仍由上訴人
          在使用，被上訴人並未占有該汽車。
    理    由
一、被上訴人起訴主張其受僱於被告，上訴人積欠工資三十二萬四千元、借款二萬元
    ，合計三十四萬四千元，因上訴人無力清償，乃簽立契約書，約定以車號ＩＪ五
    一六七汽車抵押擔保使用，因上訴人未依約清償欠款，亦未交付該汽車，爰依契
    約關係請求上訴人給付上開工資及借款。上訴人則以兩造原係夫妻，系爭契約係
    兩造在台中經營小吃店時，因生意不好，為安撫被上訴人之情緒所簽立的字據，
    系爭契約書除借款外，上訴人實際上並無積欠被上訴人工資等語，資為抗辯。
二、按當事人主張有利於己之事實者，就其事實有舉證之責任。但法律別有規定，或
    依其情形顯失公平者，不在此限，民事訴訟法第二百七十七條定有明文。按以舉
    證責任之分配原則為：「原告主張其權利存在，就權利發生事實負有舉證責任，
    被告主張原告權利不存在，就權利障礙事實、權利消滅事實或權利排除事實負有
    舉證責任。」，次按當事人互相表示意思一致者，無論其為明示或默示，契約即
    為成立。又表意人無欲為其意思表示所拘束之意，而為意思表示者，其意思表示
    ，不因之無效。但其情形為相對人所明知者，不在此限，民法第一百五十三條第
    一項、第八十六條亦分別定有明文。是契約債權人主張其債權存在者，應就契約
    業已有效成立之「權利發生事實」負舉證之責；而契約債務人主張無欲為其意思
    表示所拘束之意，而為意思表示，且該情形為相對人所明知，應就此等「權利障
    礙事實」負舉證責任。
三、本件被上訴人依契約關係請求上訴人給付工資及借款合計三十四萬四千元，業據
    其提出上訴人所不爭執的契約書一紙為證，並經契約書之見證人林淑珍於原審到
    庭結證屬實（見原審八十八年二月八日訊問筆錄），應認其就權利發生事實已盡
    舉證之責，其主張堪信為真實。而上訴人雖抗辯簽立系爭契約書時，兩造仍是夫
    妻關係，因當時在台中共同經營小吃店，生意不好，為安撫被上訴人之情緒，才
    簽立契約書，實際上並無要給付被上訴人工資之意。惟查，上開辯詞為被上訴人
    所否認，且系爭契約書上不僅有兩造署名蓋章，並有見證人林淑珍簽名及按捺手
    印，顯見該契約書之訂立相當慎重，尚非戲謔之作；次查，簽立契約書時，兩造
    固為夫妻，且共同經營小吃店，然上訴人亦自承，小吃店的收支，均由其負責，
    被上訴人如需用錢再跟他要（見本院八十八年八月十一日訊問筆錄），則被上訴
    人在無盈餘可分配之情況下，為確保基本生活需求，央求上訴人比照僱用工人之
    例給付工資，亦屬合理，復以見證人林淑珍在原審作證所稱之證詞亦認因上訴人
    給付被上訴人生活費過少，才要求上訴人按月給付工資等語，足見上訴人有給付
    工資之意，而妻為夫工作，要求薪資亦屬常情，當無兩造屬夫妻關係即免為給付
    義務，故上訴人上述辯解尚嫌無據。此外，上訴人復未能就其如何為真意之保留
    ，且其情形為被上訴人所明知等「權利障礙事實」舉證以實其說，所言自不足採
    。
四、從而，被上訴人依據雙方契約書之約定，請求上訴人給付工資及借款合計三十四
    萬四千元，及自支付命令送達翌日即八十七年十月十三日起至清償日止，按週年
    利率百分之五計算之利息，即屬有據，原審為被上訴人勝訴之判決，核屬正當，
    應予維持，上訴意旨指摘原判決不當，求予廢棄改判，為無理由，應予駁回。
據上論結，本件上訴為無理由，依民事訴訟法第四百三十六條之一第三項、第四百四
十九條第一項、第七十八條，判決如主文。
中      華      民      國    八十九    年      五      月    二十四    日
                                    臺灣宜蘭地方法院民事庭
~B審判長法  官  周煙平
~B      法  官  邱景芬
~B      法  官  周健忠
右正本證明與原本無異。
本件不得上訴。
中      華      民      國    八十九    年      五      月     二十五   日
~B  法院書記官  王素連


司法院資訊處製作；財團法人民間司法改革基金會備份。
